臺灣臺東地方法院刑事判決
111年度原簡上字第3號
上  訴  人
即  被  告  宋重申


指定辯護人  本院公設辯護人丁經岳  
上列上訴人即被告因竊盜案件，不服本院中華民國111年2月25日
110年度原簡字第24號第一審刑事簡易判決（偵查案號：110年度
偵字第2336、2344號），提起上訴，本院管轄之第二審合議庭判
決如下：
    主  文
上訴駁回。
    事  實
一、宋重申基於竊盜之各別犯意，分別為下列行為：
  ㈠於民國110年7月19日16時許，徒步侵入臺東縣○○鄉○○路00號
    古都餐廳無人居住且未上鎖之倉庫，竊取米酒1瓶、紅露酒1
    瓶、啤酒1瓶、罐頭4罐、餐巾紙1包得手，並當場將上揭紅
    露酒、啤酒及罐頭均食用完畢。嗣經卓詩翔於同日時20分許
    ，發現宋重申侵入上址而報警處理（侵入建築物罪嫌部分未
    據告訴），經警當場扣得上揭米酒及餐巾紙（均已發還卓詩
    翔），始悉上情。
  ㈡於110年7月24日17時34分許，在臺東縣○○市○○街000號 統一
    超商東安門市，竊取鮮奶1瓶並放入其隨身包包內得手，復
    接續前開竊盜之犯意，於同日17時47分許，著手竊取伏特加
    酒1瓶時，為店員發覺而不遂，經警到場處理，當場扣得上
    揭鮮奶及伏特加（均已發還陳秋義），始悉上情。
二、案經臺東縣警察局大武分局及臺東分局報告臺灣臺東地方檢
    察署檢察官偵查起訴。
　　理  由
一、上揭犯罪事實，業據上訴人即被告宋重申於警詢、偵查、原
    審訊問及準備程序、本院準備程序及審理中坦承不諱，核與
    證人即被害人卓詩翔及陳秋義於警詢時之證述大致相符，並
    有贓物認領保管單、臺東縣警察局大武分局及臺東分局之搜
    索扣押筆錄及扣押物品目錄表、刑案現場照片附卷可稽，足
    認被告之任意性自白核與事實相符而堪以採信。從而，本案
    事證明確，被告犯行洵堪認定，應予論科。
二、核被告所為，係分別犯刑法第320條第1項之竊盜罪及同條第
    3、1項之竊盜未遂罪。又被告於110年7月24日先竊取鮮奶1
    瓶得手後著手竊取伏特加酒1瓶之數舉動，係於密接之時間
    及地點所為，且侵害同一被害人之財產法益，於社會健全觀
    念上各行為之獨立性極為薄弱，爰評價之為接續犯之實質上
    一罪。而其所犯2犯行間，犯意各別，行為互殊，應予分論
    併罰。再其有如附表編號8所示之犯罪科刑紀錄，並於109年
    5月25日執行完畢乙節，有臺灣高等法院被告前案紀錄表附
    卷可佐（簡上卷第197至281頁）。原判決以其於有期徒刑執
    行完畢後，5年以內故意再犯本案有期徒刑以上之2罪，均屬
    累犯，亦無司法院大法官釋字第775號解釋所示，即應處最
    低法定刑又無刑法第59條適用而罪刑不相當之情形，爰裁量
    依刑法第47條第1項規定，俱加重其刑（本院審查此部分適
    法性之結果詳如下述）。另被告於110年7月24日之犯行，已
    著手竊盜行為之實施而未得手，因僅止未遂而情節較既遂為
    輕，爰依刑法第25條第2項規定減輕其刑，並依同法第71條
    第1項規定，先加後減之。末被告固於107年間，經臺灣基督
    教長老教會馬偕醫療財團法人臺東馬偕紀念醫院（下稱臺東
    馬偕紀念醫院）診斷具妄想型思覺失調症及泛焦慮症之症狀
    ，有臺東馬偕紀念醫院乙種診斷證明書在案可稽（原簡卷第
    44頁之1至44頁之2），惟經衛生福利部臺東醫院於110年間
    鑑定之結果，認被告之身心疾病（思覺失調症、酒精使用疾
    患）如處於嚴重之急性期或急性酒精重度時，確可能致辨別
    是非對錯能力降低，但被告2案之警詢筆錄中，均未能顯見
    有思覺失調症診斷準則之症狀、精神病理典型之妄想與幻覺
    症狀，而認其辨識能力及控制能力俱未達顯著降低或欠缺之
    程度，僅足得知其有酒精使用疾患及反社會性人格障礙症之
    症狀，有衛生福利部臺東醫院精神科精神鑑定書暨心理衡鑑
    報告單附卷可參（原簡卷第11至18頁）。另依被告於歷次程
    序及醫學會談之供述，均能切題回答問者之提問，對外界事
    理及人情事物尚能明辨瞭解，難謂其行為舉止有何顯然殊異
    常人之處，依卷內事證亦尚無其他證據足佐被告有何辨識能
    力及控制能力顯著降低或欠缺之情事，應認其上揭醫學症狀
    未達刑法第19條減免其刑規定之程度，但足為同法第57條量
    刑因子之考量，附此敘明。
三、上訴駁回之理由　
　㈠上訴意旨略以：被告有意與被害人2人和解、賠償其等損失，
    但因在監執行另案而無法和解。原判決之宣告刑及定應執行
    刑過重，所竊價值不過100多元，竟判處有期徒刑3月、5月
    ，不能說之前判什麼就要照之前的判。且行為時被告經濟狀
    況不穩定，身心狀態也不好，家裡也出了問題，生活過不去
    只為可以填飽肚子，順便找個地方過生活，非有意做傷天害
    理的事等語。
　㈡另按關於刑之量定，係實體法上賦予法院得為自由裁量之事
    項，倘已斟酌刑法第57條各款所列情狀，未有逾越法律所規
    定之範圍，或濫用其權限，即不得任意指摘為違法；且在同
    一犯罪事實與情節，如別無其他加重或減輕之原因，下級審
    量定之刑，亦無過重或失輕之不當情形，則上級審法院對下
    級審法院之職權行使，原則上應予尊重（最高法院75年度台
    上字第7033號、85年度台上字第2446號判決參照）。
　㈢經查，原判決係以行為人之責任為基礎，審酌被告除附表編
    號8之犯罪紀錄外，尚有多次竊盜前科，而其不思以己力賺
    取所需而再度為竊盜犯行，顯見其漠視他人財產法益及法律
    誡命之心態。惟念及其坦承犯行而態度尚可，被害人2人均
    未提出刑事告訴及民事求償等情（偵一卷第25頁，偵二卷第
    28頁），考量本案2犯行具體所竊得之財物價值，並被告自
    陳專科肄業之教育智識程度、未婚、從事餐飲業、月收入約
    新臺幣（下同）3萬元、須扶養父親、氣喘及前述之身心症
    狀等一切情狀（原易卷第147頁），爰各量處有期徒刑4月、
    3月，如易科罰金，均以1000元折算1日。未扣案之紅露酒1
    瓶、啤酒1瓶、罐頭4罐，均沒收之，於全部或一部不能沒收
    或不宜執行沒收時，均追徵其價額。另定其應執行刑為有期
    徒刑5月，如易科罰金，以1000元折算1日。
　㈣本院審查之結果：
　⒈按被告構成累犯之事實及應加重其刑之事項，均應由檢察官
    主張並具體指出證明之方法後，經法院踐行調查、辯論程序
    ，方得作為論以累犯及是否加重其刑之裁判基礎。倘檢察官
    未主張或具體指出證明方法時，可認檢察官並不認為被告構
    成累犯或有加重其刑予以延長矯正其惡性此一特別預防之必
    要，審理事實之法院自不能遽行論以累犯、加重其刑，否則
    即有適用法則不當之違法（最高法院110年度台上字第5660
    號判決參照）。依於111年4月27日宣示之上述判決法律說明
    ，原判決於檢察官未主張並具體指出證明之方法之情況下逕
    論累犯（檢察官起訴書未載如附表編號8所示之前案執行紀
    錄，且於轉簡易判決處刑前係以通常程序審理而有公訴檢察
    官之參與），乍看之下固有適用法則不當之虞，然上述判決
    亦揭示此「基於預測可能性及法安定性之精神，並無溯及既
    往之效力」。查原判決係於上揭判決宣示前之111年2月25日
    所作成，故其累犯之法律適用部分雖與現行之實務見解有異
    ，但因原判決無從預見嗣後法律見解之變更而無可歸責，尚
    無從援引為上訴或非常上訴之理由，應予特別敘明。經核原
    判決之認事、用法均無違誤，詳如上述。
　⒉上訴意旨所述本案所竊財物價值輕微乙節，固非無見，蓋財
    產損失屬財產犯罪中最核心且得客觀量化之量刑因子。經查
    ，證人即被害人卓詩翔、陳秋義證述遭竊之財物價值分為30
    0元、104元（偵一卷第24頁，偵二卷第27頁），堪認本案2
    犯行之財產損失確非甚鉅。然而，上訴意旨僅聚焦於犯行之
    客觀部分，卻忽視其主觀惡性部分。被告於本案2犯行前業
    具如附表各編號所示之前案紀錄，並均已執行完畢（末執行
    完畢日為109年11月20日），有上揭被告前案執行紀錄表附
    卷可參。從而，原判決於量刑理由部分撰：被告除如附表編
    號8所示之前案紀錄構成累犯而不再重複評價外，尚有竊盜
    前案紀錄多次（原審並曾提示前揭被告前案紀錄表使被告及
    辯護人陳述意見，充分保障被告之訴訟防禦權【原易卷第56
    頁、第147至148頁】）。本院認被告於如附表編號1至7、9
    所示之前案均執行完畢後，猶再犯與此部分前案相同罪質之
    案件，且觀諸此部分所竊物品欄，被告所竊物品多與本案2
    犯行相同而屬食品、飲料及酒類，更徵本案2犯行與此部分
    前案之罪質相同，足示被告有刑罰反應力薄弱、主觀特別惡
    性之情節，本於罪刑相當原則之憲法誡命，法院自得執此為
    量刑之重要犯罪情狀因子。職是以故，縱便本案2犯行之財
    產客觀損害非鉅，但添以被告行為時之主觀惡性程度，尚難
    逕認原判決之量刑顯然過重。
　⒊上訴意旨固又指陳被告係「飢寒起盜心」，惟觀諸本案被告2
    犯行所竊物品，除食品、飲料外均含酒類，因衡諸常情「飢
    寒起盜心」當無特別竊取酒類之必要，而認被告所辯非完全
    有理，況上訴意旨所陳早已於被告警詢、偵查、原審訊問等
    程序中之陳述呈現（偵一卷第99頁，偵二卷第17、201頁，
    原易卷第53頁），而經原判決所審酌，此部分核屬無據。上
    訴意旨復指謫原判決「不能說之前判什麼就要照之前的判」
    ，但此部分僅屬其個人見解，而乏證據佐證原判決係照引前
    案刑度或機械性地酌加一單位。原判決實反係基於刑法第57
    條以行為人之責任為基礎，具體審酌本案一切情狀後裁量刑
    度而詳如上述，此部分亦顯無理由。
　⒋末上訴意旨稱被告有意賠償被害人2人，僅係因另案在監而無
    法為之，但至本院第二審言詞辯論終結之際被告業已出監，
    有前揭被告前案紀錄表可證，但其猶未賠償被害人2人或與
    其等達成和解，因認至本院第二審言詞辯論終結之際，原判
    決所據之量刑因子未有重大變更，且原判決之宣告刑除未逾
    越法律明文之外部界限，亦未有明顯失出失入而違反裁量內
    部界限之情事（如被告於110年7月19日所犯之竊盜罪情節較
    於同年月24日之竊盜未遂罪為重，宣告刑反而較輕而有輕重
    失衡、罪刑不相當之情），應屬妥適。本院並審酌被告2犯
    行間罪質相似，犯罪時間相當密接而應予相當之刑度折讓幅
    度，再綜合被告整體犯罪應予之非難評價、罪數所反映被告
    之人格特性與犯罪傾向、被告更生之可能性等情，認原判決
    之應執行刑僅於各刑中之最長刑酌加有期徒刑1月，核屬適
    正而無違刑法之內外部界線，亦堪認已屬寬厚。被告徒憑己
    見指謫原判決之宣告刑及應執行刑俱屬過重，均非有理。
　⒌綜上所述，被告之上訴要無理由，應予駁回。
據上論斷，應依刑事訴訟法第455條之1第1項、第3項、第368條
，判決如主文。
本案經檢察官林永提起公訴，檢察官林靖蓉到庭執行職務。
中　　華　　民　　國　　111 　年　　6 　　月　　23　　日
                  刑事第三庭審判長法  官  吳宗航
                                  法  官  朱貴蘭
                                  法  官  李昆儒
以上正本證明與原本無異。
本件判決不得上訴。
                                  書記官  黃健豪  
中　　華　　民　　國　　111 　年　　6 　　月　　23　　日
附錄本案論罪科刑法條全文
刑法第320條
意圖為自己或第三人不法之所有，而竊取他人之動產者，為竊盜
罪，處5年以下有期徒刑、拘役或50萬元以下罰金。
意圖為自己或第三人不法之利益，而竊佔他人之不動產者，依前
項之規定處斷。
前2項之未遂犯罰之。
附表：
編號 判決字號 所竊物品 備註 1 臺灣士林地方法院105年度審原易字第46號 飲料3瓶、滷菜2包、鐵盒內零錢400元（價值共620元）  2 臺灣桃園地方法院105年度審原簡字第85號 現金500元、香腸2包（價值500元）、酒2瓶  3 臺灣花蓮地方法院105年度原易字第195號 柚子2顆、高粱酒1瓶  4 臺灣基隆地方法院106年度原易字第17號 船員白色安全帽（價值500元） 刑法第321條第1項第6款 適用刑法第59條 5 臺灣新北地方法院106年度原簡字第200號 啤酒1瓶（價值49元）  6 臺灣臺中地方法院108年度原簡字第2號 高粱酒2瓶（價值各為750元、190元）  7 本院107年度東原簡字第113號 高粱酒1瓶 經本院107年度原簡上字第14號判決駁回上訴 8 本院108年度東原簡字第12號 高粱酒2瓶、優酪乳1瓶、三明治1個、香腸1包、鳳爪1包（價值共562元） 經本院108年度原簡上字第4號判決駁回上訴 9 本院107年度原簡上字第15號 高粱酒1瓶